【裁判字號】    89,易,2279
【裁判日期】    901009
【裁判案由】    詐欺
【裁判全文】
臺灣板橋地方法院刑事判決                        八十九年度易字第二二七九號
    公  訴  人  臺灣板橋地方法院檢察署檢察官
    被      告  乙○○
右列被告因詐欺案件，經檢察官提起公訴（八十九年度調偵字第七五號），本院判決
如左：
    主  文
乙○○連續意圖為自己不法之所有，以詐術使人將本人之物交付，處有期徒刑壹年。
    事  實
一、乙○○係三鈺研發有限公司（下稱三鈺公司）及聖谷企業有限公司（下稱聖谷公
    司）之負責人，明知聖谷公司前於八十年七月十五日，即經主管機關撤銷公司登
    記，且本身已無資力清償借款，竟仍基於意圖為自己不法所有之概括犯意，自八
    十六年九月間起，在台北縣新莊市○○○路二○八巷一號，虛以公司擴大經營亟
    需資金週轉，並以房屋貸款及公司貸款即將核撥保證一定還款為由，先後多次持
    附表一所示之支票二十一紙為擔保，向丁○○調借款項，致丁○○陷於錯誤而陸
    續貸與新台幣（下同）二百八十九萬四千二百五十元。又乙○○明知如附表二編
    號三、四之支票，係分別向汪王志英、傅國明（均另案經不起訴處分確定）借票
    ，須由其個人負擔票據付款責任，竟仍承同一意圖為自己不法所有之概括犯意，
    於八十六年九月三日，在台北縣新莊市○○○路二０八巷一號二樓三鈺公司內，
    向丁○○偽稱辦理房屋貸款，需交際應酬，而持附表二所示無法兌付之支票四紙
    ，向丁○○購買翡翠、鑽石、項鍊、戒指等價值六十九萬五千元之飾品，致丁○○陷於錯誤而如數交付上開飾品。嗣如附表一、二所示之支票屆期提示均不獲兌
    付，丁○○始知受騙。
二、案經丁○○訴請台灣板橋地方法院檢察署檢察官偵查起訴。
    理  由
一、訊據被告乙○○固坦承曾向告訴人丁○○借款，及交付如附表一、二所示之支票
    予丁○○收執等情不諱，惟矢口否認有何詐欺犯行，初於八十九年七月二十五日
    本院審理中辯稱：丁○○是專業錢莊，被告在八十六年七月間就向她借款，共借
    本金約三百萬元，已付利息一百多萬元，沒有向丁○○購買珠寶等物，被告係因
    投資房地產太多，未料房地產跌價那麼多，而無法還錢。於八十九年九月二十一
    日審理中辯稱：附表二編號一、二兩張各九萬元之支票是支付向丁○○借款之本
    息，另兩張二十八萬元及二十三萬五千元之支票，係向丁○○借款而交付，非購
    買珠寶之款項。於八十九年十月二十四日審理中辯稱：被告前後共向丁○○借款
    四百多萬元，支票未兌現之金額有四百三十幾萬元，但有一棟房子交給丁○○處
    理，可以抵二百萬元，還有一百萬元之支票沒有抽還給我，所以僅欠一百多萬元
    。嗣於九十年九月二十五日審理中又辯稱：聖谷公司所在土地要和人家合建而搬
    離該地，新地址的房東不准公司設立登記，因此公司的地址未遷移，以致公司經
    營的較零亂，我經朋友介紹到塞班島經營房地產，將聖谷公司交給女兒陳文麗經
    營，後來土地又因建築線問題無法蓋房子而進退兩難，稅捐處查原地址無聖谷公
    司存在，因此禁止核發統一發票，我女兒一方面要照顧小孩沒有注意到那個問題
    ，所以禁止核發統一發票，但生意總是要做，客戶不能斷掉，因此繼續以聖谷公
    司經營。被告沒有詐騙告訴人云云。惟查：（一）被告持附表一所示支票向丁○○借款之事實，業據告訴人丁○○指訴綦詳，且有告訴人丁○○提出被告乙○○
    所有座落於雲林縣北港鎮○街段六六五之二號、六六五之八號等地號之土地所有
    權狀影本二紙、如附表編號一所示之支票及退票理由單影本二十一紙在卷可稽，
    經互核屬實。被告初於偵查中亦坦承尚積欠丁○○二百八十九萬四千二百五十元
    （見八十八年度偵字第二一一六五號偵查卷第三二頁），其後於本院九十年八月
    三十審理中亦供承起訴書附表一、二所示之支票均是積欠丁○○之款項，被告辯
    稱只積欠丁○○一百多萬元未還，尚難採信。（二）被告向丁○○偽稱辦理房屋
    貸款，需交際應酬，而持附表二所示無法兌付之支票四紙，向丁○○購買翡翠、
    鑽石、項鍊、戒指等價值六十九萬五千元之飾品之情，亦據丁○○指訴綦詳，並
    有丁○○購買前開珠寶之保管單影本一件、如附表二所示之支票及退票理由單影
    本四件附卷可稽。（三）被告於答辯狀中自承：於八十三年間起與朋友設立三鈺
    公司，從事機械模具之設計研發，主要由被告出資，前後投入資金合計超過一千
    萬元，同一時期又購買位於台北縣板橋市○○路八四號一、二樓之店面乙間，總
    價約三千萬元，其中向銀行貸款一千四百萬元，其後因公司長期付出經營不如預
    期，虧損相當嚴重，以致資金有不足繳納銀行貸款之現象，而所購買之不動產市
    價又急速下跌，致使被告不願認賠出售，透過郵件及廣告而與融資貸款票貼公司
    借款，顯見被告於向丁○○借款之前即已經濟困窘，無支付能力。（四）又聖谷
    公司前於八十年七月十五日，即經主管機關前台灣省政府建設廳以八０年七月十
    五日建三字第二七二二二七號公告撤銷登記在案，亦有台灣省政府建設廳八十七
    年二月九日八七建三寅字第五○六三一五號函影本一件附卷可參。被告借款之時
    已無能力，復隱瞞聖谷公司遭主管機關撤銷登記之事實，而自八十六年九月間起
    ，連續持以聖谷公司為發票人之支票作為向告訴人丁○○借款之擔保或支付買賣
    價金，其有施用詐術之犯行甚明。本件事證明確，被告犯行洵堪認定。
二、核被告乙○○所為，係犯刑法第三百三十九條第一項之詐欺取財罪。先後多次詐
    欺取財犯行，時間緊接，所犯罪名與構成要件均屬相同，顯係基於概括犯意為之
    ，應依刑法第五十六條連續犯之規定以一罪論，並加重其刑。爰審酌被告之品性
    、犯罪之動機、目的、手段、犯罪後迄今多年均未償還被害人任何款項，顯無還
    款誠意及犯罪後之態度等一切情狀，量處如主文所示之刑示懲。
三、追加告訴意旨略以：被告於八十六年九月間向告訴人詐稱因購買福特汽車乙部，
    本來要給女兒丙○○使用，但現在不要了，因新車落地價差，車行收購價錢不合
    算，而想以順水人情將該車便宜點轉售告訴人，告訴人不疑有他，於八十六年九
    月十五日在林口香榭餐廳簽訂買賣合約書，告訴人並已交付被告現金四十三萬五
    千四百元，被告亦交付該車及相關汽車資料給告訴人，嗣後告訴人催告被告辦理
    過戶登記手續，被告置之不理，且該車亦遭汽車公司取回，因認被告亦涉有刑法
    第三百三十九條第一項之詐欺取財犯行。惟查：（一）前開車輛之貸款公司即福
    灣企業股份有限公司（下稱福灣公司）曾以被告乙○○違反動產擔保交易法第三
    十八條之規定提起告訴，嗣經本院以八十七年度易緝字第三一三號審理結果認：
    (一)上開福灣公司賣給被告乙○○之車，係在丁○○持有使用中，並於被告拒繳
    第三期之分期款後，由福灣公司自丁○○處取回該車，又依福灣公司之規定，交
    車時應具備之證明文件為聲明書及驗收證明書，而本件福灣公司並無交車給被告
    之聲明書及驗收證明書，業據福灣公司之代理人任紀瑄到庭陳明在卷。(二)訊據
    被告之女丙○○到庭堅詞否認有為被告向福灣公司購車之買賣契約任連帶保證人
    （房保），並否認福灣公司於檢察官偵查時所提出之買賣契約連帶保證人欄內所
    蓋之丙○○印文之印章為其所有在卷。(三)本院依職權將被告乙○○及證人丁○○、甲○○送法務部調查局施以測謊鑑定結果，乙○○稱「其女未當保證人；福
    灣未交付其汽車；其未將汽車交付丁○○」，經測試無情緒波動之反應，應未說
    謊。甲○○稱「其將汽車交付乙○○；其未將汽車交付丁○○；丙○○之簽名及
    蓋章非其所為」，經測試呈情緒波動之反應，應係說謊。丁○○稱「甲○○未交
    付其汽車；其將車款交付乙○○；乙○○交付其車籍資料；借款乙○○非高利貸
    」，經測試呈情緒波動之反應，應係說謊。有該局八十八年四月二十三日之鑑定
    通知書附卷可稽。由此可知，證人甲○○及丁○○之證詞即有可議，被告所辯，
    尚屬可採。(四)依證人甲○○所提之統一發票及汽車新領牌照登記書，並不足以
    證明其確有將上開汽車交付被告收受，況甲○○之證詞有說謊之現象，而福灣公
    司復無法提出交車給被告之聲明書及驗收證明書或相關證明，業如前述，是本件
    既查無積極證據足資證明福灣公司有交付汽車給被告，即難據以認定被告有何刑
    法第三百三十九條第一項之詐欺取財及動產擔保交易法第三十八條之罪嫌，而為
    被告無罪之判決確定。茲福灣公司既無法證明有交車給被告，則被告又如何能交
    車給丁○○，丁○○持有該車應係甲○○交付。（二）證人甲○○結證稱：「我
    在萬達汽車股份有限公司林口分公司擔任汽車業務員，乙○○有一天晚上開一部
    賓士車來看車，我跟他介紹車子，他說要買一部二○○○CC天王星，他說他會交
    代一位小姐過來訂車，過幾天有壹個楊太太（按即丁○○）帶乙○○的支票來訂
    車，．．．」，據甲○○所言，被告在買車之初，即由丁○○攜帶乙○○之支票
    前去代為訂車，且為丁○○所是認（見本院九十年三月十三日訊問筆錄），顯見
    被告購買該車之初，丁○○即知情並參與。告訴意旨以被告向其詐稱因購買福特
    汽車乙部，本來要給女兒丙○○使用，但現在不要了，因新車落地價差，車行收
    購價錢不合算，而想以順水人情將該車便宜點轉售告訴人，告訴人不疑有他而與
    之簽訂買賣合約書云云，顯非實情。是被告辯稱：其因時常缺錢，依丁○○之建
    議，將被告所有之賓士車出售，另以分期付款方式改向福灣公司購買福特天王星
    自用小客車一部，並繳頭期款，嗣因丁○○告知福灣公司業務員表示須提供一具
    有不動產之連帶保證人，否則購車之買賣契約不成立，因被告無法提供而停頓，
    丁○○見狀，即向被告表示願承受購買該車，而向被告要求交付當時被告向福灣
    公司購車簽約之資料，並與被告簽立買賣契約書，以做為其向福灣公司辦理更名
    轉讓之依據等語堪可採信。尚難認被告有施用詐術之行為。此部分與本件科刑部
    分無裁判上一罪之關係，本院無從審酌。
據上論斷，應刑事訴訟法第二百九十九條第一項前段、刑法第五十六條、第三百三十
九條第一項、罰金罰鍰提高標準條例第一條，判決如主文。
本案經檢察官許智評到庭執行職務
中    華    民    國      九十        年      十      月      九      日
                                      臺灣板橋地方法院刑事第一庭
                                          法  官  毛崑山
右正本證明與原本無異。
如不服本判決，應於判決送達後十日內，向本院提出上訴狀。
                                          書記官  楊灥
中    華    民    國      九十        年      十      月    十七      日
附錄本案所犯法條全文
中華民國刑法第三百三十九條
(普通詐欺罪)
意圖為自己或第三人不法之所有，以詐術使人將本人或第三人之物交付者
，處五年以下有期徒刑、拘役或科或併科一千元以下罰金。
以前項方法得財產上不法之利益或使第三人得之者，亦同。
前二項之未遂犯罰之。
附表一：
┌──┬─────┬────┬────┬──────┬────┬────┐
│編號│票     號 │發 票 日│帳   號 │付   款   人│發 票人 │票據金額│
├──┼─────┼────┼────┼──────┼────┼────┤
│ 一 │UK0000000 │86.11.10│88621-5 │台灣省合作金│三鈺研發│一萬二千│
│    │          │        │        │庫三重支庫  │有限公司│六百元  │
├──┼─────┼────┼────┼──────┼────┼────┤
│ 二 │UK0000000 │同右    │83967-5 │同右        │聖谷企業│十萬元  │
│    │          │        │        │            │有限公司│        │
├──┼─────┼────┼────┼──────┼────┼────┤
│ 三 │UK0000000 │同右    │同右    │同右        │同右    │五萬元  │
│    │          │        │        │            │        │        │
├──┼─────┼────┼────┼──────┼────┼────┤
│ 四 │UK0000000 │86.11.11│同右    │同右        │同右    │五十萬元│
│    │          │        │        │            │        │        │
├──┼─────┼────┼────┼──────┼────┼────┤
│ 五 │UK0000000 │86.11.12│同右    │同右        │同右    │五萬元  │
│    │          │        │        │            │        │        │
├──┼─────┼────┼────┼──────┼────┼────┤
│ 六 │UK0000000 │86.11.13│同右    │同右        │同右    │十萬元  │
│    │          │        │        │            │        │        │
├──┼─────┼────┼────┼──────┼────┼────┤
│ 七 │UK0000000 │86.11.14│同右    │同右        │同右    │十一萬五│
│    │          │        │        │            │        │千元    │
├──┼─────┼────┼────┼──────┼────┼────┤
│ 八 │UK0000000 │86.11.18│88621-5 │同右│三鈺研發│二萬四千│
│    │          │        │        │            │有限公司│元      │
├──┼─────┼────┼────┼──────┼────┼────┤
│ 九 │UK0000000 │86.11.19│同右    │同右        │同右    │五萬元  │
│    │          │        │        │            │        │        │
├──┼─────┼────┼────┼──────┼────┼────┤
│ 十 │UK0000000 │86.11.19│同右    │同右        │同右    │五萬元  │
│    │          │        │        │            │        │        │
├──┼─────┼────┼────┼──────┼────┼────┤
│ 十 │UK0000000 │86.11.20│83967-5 │同右        │聖谷企業│四萬五千│
│ 一 │          │        │        │            │有限公司│元      │
├──┼─────┼────┼────┼──────┼────┼────┤
│ 十 │UK0000000 │86.11.28│88621-5 │同右        │三鈺研發│二萬七千│
│ 二 │          │        │        │            │有限公司│五百元  │
├──┼─────┼────┼────┼──────┼────┼────┤
│ 十 │UK0000000 │86.12.6 │83967-5 │同右        │聖谷企業│三十萬元│
│ 三 │          │        │        │            │有限公司│        │
├──┼─────┼────┼────┼──────┼────┼────┤
│ 十 │UK0000000 │86.12.8 │88621-5 │同右        │三鈺研發│二萬五千│
│ 四 │          │        │        │            │有限公司│七百五十│
│    │          │        │        │            │        │元      │
├──┼─────┼────┼────┼──────┼────┼────┤
│ 十 │UK0000000 │86.12.18│同右    │同右        │同右    │三萬四千│
│ 五 │          │        │        │            │        │四百元  │
├──┼─────┼────┼────┼──────┼────┼────┤
│ 十 │UK0000000 │86.12.23│83967-5 │同右        │聖谷企業│十八萬元│
│ 六 │          │        │        │            │有限公司│        │
├──┼─────┼────┼────┼──────┼────┼────┤
│ 十 │UK0000000 │87.1.8  │同右    │同右        │同右    │八萬元  │
│ 七 │          │        │        │            │        │        │
├──┼─────┼────┼────┼──────┼────┼────┤
│ 十 │UK0000000 │87.2.8  │同右    │同右        │同右    │七萬四千│
│ 八 │          │        │        │            │        │元      │
├──┼─────┼────┼────┼──────┼────┼────┤
│ 十 │UK0000000 │87.2.27 │同右    │同右        │同右    │十六萬六│
│ 九 │          │        │        │            │        │千元    │
├──┼─────┼────┼────┼──────┼────┼────┤
│ 二 │UK0000000 │87.3.8  │同右    │同右        │同右    │六萬元  │
│ 十 │          │        │        │            │        │        │
├──┼─────┼────┼────┼──────┼────┼────┤
│ 二 │UK0000000 │87.3.23 │同右    │同右        │同右    │七十萬元│
│ 一 │          │        │        │            │        │        │
└──┴─────┴────┴────┴──────┴────┴────┘
附表二：
┌──┬─────┬────┬────┬──────┬────┬────┐
│編號│票     號 │發 票 日│帳    號│付   款   人│發 票 人│票據金額│
├──┼─────┼────┼────┼──────┼────┼────┤
│ 一 │UK0000000 │86.11.23│83967-5 │台灣省合作金│聖谷企業│九萬元  │
│    │          │        │        │庫三重支庫  │有限公司│        │
├──┼─────┼────┼────┼──────┼────┼────┤
│ 二 │UK0000000 │86.12.8 │同右    │同右        │同右    │九萬元  │
│    │          │        │        │            │        │        │
├──┼─────┼────┼────┼──────┼────┼────┤
│    │          │        │60359-7 │新竹區中小企│汪王志英│二十八萬│
│ 三 │0000000   │86.12.30│        │業銀行迴龍辦│        │元      │
│    │          │        │        │事處        │        │        │
├──┼─────┼────┼────┼──────┼────┼────┤
│ 四 │UK0000000 │87.1.3  │88472-7 │台灣省合作金│傅國明  │二十三萬│
│    │          │        │        │庫三重支庫  │        │五千元  │
└──┴─────┴────┴────┴──────┴────┴────┘


司法院資訊處製作；財團法人民間司法改革基金會備份。
